【裁判字號】    97,訴,521
【裁判日期】    971126
【裁判案由】    遷讓房屋
【裁判全文】
臺灣桃園地方法院民事判決               97年度訴字第521號
原      告  甲○○
訴訟代理人  黃璧川律師
被      告  寶祥世紀大廈管理委員會
法定代理人  乙○○
上列當事人間請求遷讓房屋事件，於民國97年10月29日言詞辯論
終結，本院判決如下：
    主      文
原告之訴及其假執行之聲請均駁回。
訴訟費用由原告負擔。
    事實及理由
一、原告主張：坐落桃園縣桃園市○○段1211地號土地上，本國
    式5 層建物第1 層如附圖所示編號A 部分面積119.65平方公
    尺房屋（即原編桃園縣桃園市○路段12867 建號建物，原編
    建物門牌：桃園縣桃園市○○路○ 段1124巷11號，稅籍編號
    ：00000000000 號，下稱系爭房屋），為訴外人寶祥實業建
    設股份有限公司（下稱寶祥公司）原始起造而取得所有權。
    原告與訴外人寶祥公司於民國96年8 月22日訂立買賣契約，
    訴外人寶祥公司將系爭房屋及坐落土地應有部分出賣予原告
    ，並經原告依法繳清契稅。詎訴外人寶祥公司收取買賣價金
    後，遲未依約交付房屋及辦理所有權移轉登記，經原告詢問
    該公司，該公司稱系爭房屋遭被告無權占有，而系爭房屋產
    權則尚待增編門牌與相關主管機關協商解決云云，嗣即拖延
    未予處理。被告無正當權源擅自占有系爭房屋，訴外人寶祥
    公司基於民法第767 條規定得向被告請求排除侵害交還系爭
    房屋，原告本於買賣之債權，自得依民法第242 條規定，代
    位訴外人寶祥公司請求被告遷讓返還系爭房屋予訴外人寶祥
    公司等語，並聲明：(一)被告應自系爭房屋遷出並交還予訴外
    人寶祥公司。(二)願供擔保請准宣告假執行。
二、被告則以：系爭房屋所在大廈於76年間起造，77年底竣工，
    總共有地上5 層樓，地下1 層樓，地下1 樓是車庫，地上5
    層樓集合住宅有編定門牌號碼供人居住使用。系爭房屋原係
    訴外人寶祥公司預售屋所備樣品屋，銷售完畢，訴外人寶祥
    公司即將屋內物品拆除供作住戶停放機車使用，近20年來均
    無爭議，使用執照及市公所均無編列桃園縣桃園市○○路○
    段1124巷11號門牌，僅在公共設施12869 建號測量成果圖有
    標示桃園縣桃園市○○路○ 段1124巷11號，及訴外人寶祥公
    司所留電梯安裝完工證明，記載安裝位置在桃園縣桃園市○
    ○路○ 段1124巷11號，故系爭房屋應屬公同共有；系爭房屋
    未經登記，原登記業經註銷，原告即為無權主張；訴外人寶
    祥公司申請保存登記立有切結如有虛偽不實應負完全責任，
    故應由訴外人寶祥公司負法律責任，與被告無關；大樓住戶
    已20年和平繼續占用系爭房屋停放機車，且占有之始為善意
    並無過失，依民法第770 條規定，系爭房屋所有權應歸住戶
    所有，得請求為登記，原告之訴為無理由等語置辯，爰為答
    辯聲明：駁回原告之訴及其假執行之聲請。
三、兩造不爭執之事實：
  (一)系爭房屋為訴外人寶祥公司興建，原經桃園地政事務所於78
    年1 月7 日以桃字第555 號收件，於78年3 月2 日辦竣所有
    權第1 次登記為訴外人寶祥公司所有，有建築改良物登記簿
    影本、建物測量成果圖影本在卷可稽（見本院卷第32頁至第
    35頁）。
  (二)系爭房屋所在，依使用執照竣工圖，本應為橫向相連之桃園
    縣桃園市○○路○ 段1124巷15弄1 、3 、5 號房屋包括，然
    因訴外人寶祥公司變更隔間，將系爭房屋與桃園縣桃園市○
    ○路○ 段1124巷15弄1 、3 、5 號房屋區隔後，併同前開房
    屋轉向為縱向相連房屋；因使用執照本未編列系爭房屋門牌
    ，經訴外人賴文瑞提出陳情，復經桃園縣地政事務所查明系
    爭房屋與桃園縣桃園市○○路○ 段1124巷15弄1 、3 、5 號
    房屋並未重複勘測，而將系爭房屋原編列12867 號建號註銷
    登記，系爭房屋所屬共同使用建號12869 建號（現編1984建
    號）權利範圍36/1000 則俟主建物合法申辦登記後再行處理
    ，有系爭房屋位置示意圖及桃園縣桃園地政事務所97年5 月
    19日桃地測字第0970008806號函所附系爭房屋辦理第1 次建
    物登記及註銷建物登記相關資料影本在卷可佐（見本院卷第
    20頁、第51頁、第62頁至第115 頁）。
  (三)原告與訴外人寶祥公司於96年8 月22日就系爭房屋簽訂買賣
    契約，有買賣所有權移轉契約書影本在卷可按（見本院卷第
    16頁至第17頁、第44頁至第45頁）。
四、按公寓大廈管理委員會有當事人能力，公寓大廈管理條例第
    38條第1 項定有明文。參諸同條例第3 條第9 款：「管理委
    員會：指為執行區分所有權人會議決議事項及公寓大廈管理
    維護工作，由區分所有權人選任住戶若干人為管理委員所設
    立之組織。」，第36條規定：「管理委員會之職務如下：一
    、區分所有權人會議決議事項之執行。二、共有及共用部分
    之清潔、維護、修繕及一般改良。三、公寓大廈及其周圍之
    安全及環境維護事項。四、住戶共同事務應興革事項之建議
    。五、住戶違規情事之制止及相關資料之提供。六、住戶違
    反第六條第一項規定之協調。七、收益、公共基金及其他經
    費之收支、保管及運用。八、規約、會議紀錄、使用執照謄
    本、竣工圖說、水電、消防、機械設施、管線圖說、會計憑
    證、會計帳簿、財務報表、公共安全檢查及消防安全設備檢
    修之申報文件、印鑑及有關文件之保管。九、管理服務人之
    委任、僱傭及監督。十、會計報告、結算報告及其他管理事
    項之提出及公告。十一、共用部分、約定共用部分及其附屬
    設施設備之點收及保管。十二、依規定應由管理委員會申報
    之公共安全檢查與消防安全設備檢修之申報及改善之執行。
    十三、其他依本條例或規約所定事項。」規定意旨可知，公
    寓大廈管理委員會之成立，旨在執行「區分所有權人會議決
    議事項」及「公寓大廈管理維護事務」，於上開法定職務範
    圍，賦予公寓大廈管理委員會有當事人能力，得於民事訴訟
    起訴或被訴，而為確定私權請求之有無，至逾上開法定職務
    部分所生私法爭執，因公寓大廈管理委員會僅具非法人團體
    之性質，不具自然人與法人在實體法上之權利能力，亦即不
    能享有權利負擔義務，無從對公寓大廈管理委員會遽為確定
    私權請求之判決，且亦不生公寓大廈管理委員會得本其公寓
    大廈區分所有權人團體之代表機關應訴，法院對其所為之確
    定判決，得使其所受之權利義務歸屬於其構成員即全體區分
    所有權人之效果。查本件系爭房屋為訴外人寶祥公司興建，
    曾於78年3 月2 日辦竣所有權第1 次登記為訴外人寶祥公司
    所有，據本院履勘所見，系爭房屋除大門外無其他對外門戶
    ，有勘驗筆錄、相片及土地複丈成果圖附卷可憑（見本院卷
    第153 頁至第154 頁、第156 頁至第163 頁），堪認系爭房
    屋雖屬公寓大廈之一部分，然具有構造上及使用上之獨立性
    ，已成為獨立之物權客體無疑。被告抗辯系爭房屋為公寓大
    廈之共用部分，與房屋現況不符，亦與桃園縣地政事務所註
    銷系爭房屋原編列12867 號建號登記，並決定將系爭房屋所
    屬共同使用建號12869 建號（現編1984建號）權利範圍36/1
    000 ，俟主建物合法申辦登記後再行處理之意旨不合，自不
    足採。又系爭房屋現況係供住戶停放機車，即由各該停放機
    車之住戶為占有人，原告主張系爭房屋為公寓大廈之專有部
    分由訴外人寶祥公司保有所有權等語，而系爭房屋確非公寓
    大廈之共用部分，業經本院認定如上，則關於系爭房屋是否
    遭住戶停放機車無權占用，要與被告本於公寓大廈管理條例
    規定，執行「區分所有權人會議決議事項」及「公寓大廈管
    理維護事務」法定職務無涉，即本件私權爭執，超過被告法
    定職務範圍，被告應訴效果，無從歸屬於其構成員即全體區
    分所有權人，再被告於實體法上本不具權利能力，無從認被
    告得為無權占用之主體，訴外人寶祥公司自不得以被告無權
    占有系爭房屋，請求被告遷讓返還，原告亦無得代位寶祥公
    司請求被告遷讓返還系爭房屋之權利。從而，原告援民法第
    242 條規定，代位訴外人寶祥公司請求被告遷讓返還系爭房
    屋予訴外人寶祥公司，為無理由，不應准許；其假執行之聲
    請，亦因失所附麗，應併予駁回。
五、本件事證已臻明確，兩造其餘攻擊防禦方法及所提證據，核
    與判決無影響，毋庸一一論列，併此敘明。
六、據上論結，本件原告之訴為無理由，依民事訴訟法第78條，
    判決如主文。
中    華    民    國    97    年    11    月    26    日
                  民事第三庭    法  官  熊祥雲
以上正本係照原本作成
如對本判決上訴，須於判決送達後20日內向本院提出上訴狀
中    華    民    國    97    年    11    月    26    日
                                書記官  陳鳳怡


司法院資訊處製作；財團法人民間司法改革基金會備份。
